【裁判字號】    99,審易,2772
【裁判日期】    990825
【裁判案由】    違反保護令罪等
【裁判全文】
臺灣高雄地方法院刑事判決            99年度審易字第2772號
公  訴  人  臺灣高雄地方法院檢察署檢察官
被      告  甲○○
上列被告因違反保護令罪等案件，經檢察官提起公訴（99年度偵
字第6952號、第6953號、第11310 號、第15715 號），本院判決
如下：
    主  文
甲○○犯違反保護令罪，共貳罪，各處拘役肆拾日，如易科罰金
，均以新臺幣壹仟元折算壹日。應執行拘役陸拾日，如易科罰金
，以新臺幣壹仟元折算壹日。
其餘被訴部分，均無罪
    事  實
一、甲○○與丙○○原為夫妻，而於民國98年6 月29日離婚，彼
    此間具有家庭暴力防治法第3 條第1 款所定之前配偶身分關
    係，且甲○○前經本院家事庭認其於98年1 月8 日下午6時
    許，在高雄縣仁武鄉南昌巷286 號住處，酗酒後毆打丙○○
    ，因而於同年4 月13日，依家庭暴力防治法規定，以98年度
    家護字第260 號民事通常保護令，裁定令甲○○不得對丙○
    ○實施身體或精神上不法侵害行為，亦不得對丙○○為騷擾
    之行為，該保護令之有效期間為1 年，且該保護令業經高雄
    縣政府警察局仁武分局警員吳峻逸於同年4 月18日向甲○○
    執行。詎甲○○竟分別基於違反保護令之犯意，先於98年10
    月22日下午6 時20分許，在丙○○位於高雄縣仁武鄉南昌巷
    286 號住處，以手拉扯丙○○穿著之衣服，致使丙○○所穿
    著之衣服遭扯破而毀損（毀損部分，未據告訴），直接對於
    丙○○為騷擾，以此方式對丙○○施以精神上之侵害，而違
    反上開民事通常保護令後，又於99年2 月14日下午1 時30分
    許，在丙○○前揭住處，將碗中之麵條扔向丙○○，而對丙
    ○○施以身體上之不法侵害，致違反上開民事通常保護令。
二、案經丙○○訴由高雄縣政府警察局仁武分局報告臺灣高雄地
    方法院檢察署檢察官偵查起訴。
    理  由
壹、程序部分：
  (一)按法院認為應科拘役、罰金或應諭知免刑或無罪之案件，被
    告經合法傳喚無正當理由不到庭者，得不待其陳述逕行判決
    ，刑事訴訟法第306 條定有明文。本案被告甲○○經合法傳
    喚，無正當理由不到庭，有送達證書1 份附卷可稽，爰不待
    被告到庭陳述，逕行一造辯論判決。
  (二)被告否認證人即告訴人丙○○於警詢及偵查中所為陳述之證
    據能力，因告訴人於98年10月22日、98年12月15日、99年2
    月18日、99年4 月6 日警詢所為之陳述，均屬審判外之陳述
    ，且告訴人經本院以證人身分傳訊到庭後，依刑事訴訟法第
    181 條規定，拒絕作證，乃依法行使其拒絕證言權，難認係
    無正當理由拒絕陳述，而不符刑事訴訟法第159 條之3 第4
    款規定，且檢察官亦未舉證告訴人於前開4 次警詢中所為之
    陳述，具有較為可信之特別情況，而難認符合刑事訴訟法第
    159 條之2 之例外規定，此外，復無刑事訴訟法第159 條之
    3 第1 款、第2 款、第3 款、同法第159 條之4 、同法第15
    9 條之5 所規定之例外情形，是依同法第159 條第1 項規定
    ，告訴人前開4 次於警詢中所為之陳述，均無證據能力。
  (三)至於告訴人於99年4 月6 日偵訊時所為之陳述，因係於檢察
    官面前所為，且由檢察官依法告知具結義務及偽證之處罰後
    ，經具結後所為之證詞，此有證人結文及該次偵訊筆錄各1
    份在卷可參（見臺灣高雄地方法院檢察署99年度偵字第6952
    號第9 頁至第11頁），因被告並未舉證告訴人於偵查中所言
    ，有何顯不可信之情狀，客觀上亦無任何證據顯示檢察官偵
    訊時有何不法取供情事，則依刑事訴訟法第159 條之1 第2
    項規定，自應認告訴人於偵查中所為之陳述，具有證據能力
    。
貳、有罪部分：
一、訊據被告固不否認其收受上開民事通常保護令後，曾於上揭
    時、地，以手扯破告訴人穿著之衣服，以及持麵條朝告訴人
    扔擲等事實，惟矢口否認有何違反保護令之犯行，辯稱：因
    告訴人曾於購物台購買3 件衣服，而告訴人於98年10月22日
    穿著之衣服，曾經逢補多次，伊要求告訴人不要再穿該逢補
    過之衣服，始出手拉扯告訴人穿著之衣服，告訴人之衣服因
    而遭扯破而毀損，另伊於99年2 月14日吃麵時，發現麵冷掉
    了，不要吃了，才將碗中之麵條潑向告訴人云云。
二、惟查，被告上揭2 次分別以手扯破告訴人穿著之衣服，以及
    朝告訴人扔擲麵條，致違反上開民事通常保護令之犯罪事實
    ，業據被告於本院準備程序中供承：「丙○○有聲請保護令
    ，我也有收到，98年10月22日，我在南昌巷的住處，我拉破
    丙○○的衣服‧‧‧99年2 月14日，我有拿麵潑丙○○」等
    語不諱，核與告訴人於99年4 月6 日偵查中之證述情節相符
    ，並有告訴人穿著遭扯破衣服之照片2 張，以及本院98年度
    家護字第260 號民事通常保護令、高雄縣政府警察局仁武分
    局保護令執行紀錄表各1 份附卷可稽，觀諸前述2 張照片，
    顯示告訴人穿著之衣服，雖非新穎，但亦無任何逢補之痕跡
    ，被告辯稱：係因不要告訴人穿著破舊衣服而要求告訴人脫
    下，始行拉扯云云，顯係卸責之詞，要無可採。況且，穿著
    何種衣服，涉及個人之選擇自由，且告訴人身為女性，如無
    衣服遮蔽軀體，通常會感覺難堪，倘如被告所言，告訴人確
    曾採購新衣，被告未尊重告訴人之意願，強行要求告訴人更
    換衣服，並出手將告訴人穿著之衣服扯破，被告之行為舉動
    業已造成告訴人精神上的不安與恐懼，自屬對告訴人為騷擾
    ，而為精神上不法侵害，致違反上開民事通常保護令。此外
    ，將碗中之麵條朝人體潑灑，乃屬直接對人體為攻擊之行為
    ，告訴人提供予被告之麵條，縱使不符被告之口味或需求，
    被告亦不得將碗中麵條朝告訴人扔擲，藉以攻擊告訴人，告
    訴人雖因麵條柔軟，而未受傷，但被告將麵條朝告訴人扔擲
    之攻擊行為，自屬對告訴人身體實施不法侵害之行為，而違
    反上開民事通常保護令。從而，本案事證明確，故被告前揭
    所辯，均不足採，被告先後2 次違反上開民事通常保護令之
    犯行，均堪認定，應予依法論科。
三、按家庭暴力防治法所稱之家庭暴力，指家庭成員間實施身體
    或精神上不法侵害之行為，而該法所稱之騷擾，則係指任何
    打擾、警告、嘲弄或辱罵他人之言語、動作或製造使人心生
    畏怖情境之行為，該法第2 條第1 款、第2 款分別定有明文
    。次按，通常保護令係依家庭暴力防治法所為之裁定，雖有
    違反上開保護令依同法第61條第1 款至第5 款數款應處罰之
    裁定情形，仍應認係1 個違反保護令罪。本案被告與告訴人
    原為夫妻關係，而於98年6 月29日離婚，此有記載被告與被
    害人離婚日期之全戶戶籍資料查詢結果1 份在卷可參，是被
    告與告訴人間具有家庭暴力防治法第3 條第1 款所定之前配
    偶身分關係，要屬無疑，則被告於98年10月22日下午6 時20
    分許，以手扯破告訴人穿著之衣服，乃對告訴人為騷擾並實
    施精神上不法侵害之家庭暴力行為，致違反上開民事通常保
    護令，核被告此部分所為，係犯家庭暴力防治法第61條第1
    款、第2 款之違反保護令罪。而被告於99年2 月14日下午1
    時30分許，持麵條朝告訴人扔擲，乃對告訴人實施身體上不
    法侵害之家庭暴力行為，致違反上開民事通常保護令，核被
    告此部分所為，則係犯家庭暴力防治法第61條第1 款之違反
    保護令罪。被告所犯上開違反保護令之2 罪，犯意各別，應
    予分論併罰。本院審酌被告為成年人，應知在現代民主法治
    社會中，對於任何糾紛之解決，應本諸理性、和平之手段與
    態度為之，且被告曾有2 次違反保護令案件，經法院分別判
    處拘役60日與50日之紀錄，此有臺灣高等法院被告前案紀錄
    表1 份在卷可佐，被告竟仍無視法院核發保護令之法律效力
    ，先後2 次在告訴人前揭住處，以手拉扯告訴人之衣服，導
    致衣服破裂毀損，以及將碗中麵條朝告訴人扔擲之方式，分
    別對告訴人為騷擾，並施以精神與身體上不法之侵害，致先
    後2 次違反保護令，行為實無可取，惟念及被告除前述違反
    保護令案件，以及傷害、公共危險案件，經法院判處拘役與
    罰金之紀錄外，即無其他犯罪之紀錄，此有前述被告前案紀
    錄表1 份，素行普通，被告坦承以手扯破告訴人之衣服，以
    及持麵條朝告訴人扔擲等事實，並斟酌被告於99年2 月4 日
    係因告訴人之邀約而一同至寺廟拜拜，並於返回告訴人前揭
    住處時，告訴人提供麵條供被告食用之過程，發生爭執，被
    告因情緒失控而將碗中麵條扔向告訴人，此為被告與告訴人
    所不爭執，堪認被告與告訴人雖相處不睦，但並非毫無往來
    ，而本件2 次違反保護令犯行，均係因被告與告訴人相處上
    常生摩擦，且被告之情緒管理極差，每因情緒失控即作出不
    理智行為，而其先後2 次違反上開民事通常保護令之犯罪動
    機僅係因一時情緒失控，被告犯罪手段雖均使用不法腕力，
    但均未造成告訴人受傷，除造成告訴人衣服破損之輕微財產
    上損害外，亦未造成其他財產損害，犯罪情節尚非嚴重，以
    及告訴人遭被告扯破衣服與持麵條扔擲，致人格遭受羞辱之
    情節等一切情狀，分別量處如主文所示之刑，併均諭知易科
    罰金之折算標準，且定應執行刑以及諭知易科罰金之折算標
    準均如主文所示。
四、公訴意旨另以：被告於98年10月22日下午6 時20分許，在告
    訴人前揭住處，除以手扯破告訴人之衣服外，尚曾對告訴人
    恫稱：若報案的話，要讓告訴人死不見屍等語，以此言語恐
    嚇之方式，對告訴人為騷擾而違反上開民事通常保護令，以
    及於99年2 月14日下午1 時30分許，除持麵條扔擲告訴人外
    ，尚曾以塑膠碗敲擊告訴人頭部，而對告訴人施以身體上不
    法之侵害，致違反上開民事通常保護令，因認被告出言恐嚇
    告訴人與持塑膠碗敲擊告訴人部分，亦均構成違反保護令罪
    嫌，且被告出言恐嚇告訴人部分，尚構成刑法第305 條之恐
    嚇危害安全罪嫌等語。而本件起訴意旨認被告於98年10月22
    日與99年2 月14日，曾出言恐嚇告訴人以及持塑膠碗敲擊告
    訴人頭部而涉犯恐嚇危害安全與違反保護令罪嫌部分，無非
    以告訴人於警詢中之指訴為其主要論據。因被告否認曾出言
    恐嚇以及持塑膠碗敲擊告訴人頭部等違反保護令與恐嚇危害
    安全之犯行，辯稱：伊於98年10月22日僅以手扯破告訴人之
    衣服，並未出言威脅告訴人不得報案，否則將讓告訴人死不
    見屍，而對告訴人恐嚇，而伊於99年2 月14日僅拿麵潑向告
    訴人，並未持塑膠碗攻擊告訴人等語。因告訴人於偵查中僅
    證稱：99年10月22日下午6 時許，因說話未順被告之意，被
    告就不高興，並要我不得報案等語（見臺灣高雄地方法院檢
    察署99年度偵字第6952號偵查卷第10頁），並未指證被告以
    「要讓告訴人死不見屍」之言語要脅告訴人不得報案，而與
    告訴人於警詢之指訴，並非全然一致，另告訴人於本院審理
    時表示：伊於99年2 月14日遭被告持麵條扔擲，並持塑膠碗
    敲擊頭部後，曾逃至附近鄰居求救，並委由鄰居報警等語（
    見本院卷第20頁），惟證人即告訴人鄰居乙○○○到院係證
    稱：伊於99年2 月14係睡午覺時，遭被告敲門的聲響吵醒，
    因被告至伊住處找尋告訴人，但告訴人並未在伊住處，伊因
    而報警處理等語（見本院卷第41頁），復與告訴人前開所述
    情節，並不吻合，則告訴人於警詢之指訴，是否真實，已非
    無疑。此外，告訴人並未提出診斷證明書以資證明其頭部曾
    遭被告持塑膠碗敲擊而受傷，以及其他證據證明被告曾對其
    出言恐嚇，因被告否認告訴人於警詢中陳述之證據能力，本
    院亦認定告訴人於警詢中所為之陳述，因不符合刑事訴訟法
    第159 條之2 、第159 條之3 、第159 條之4 、第159 條之
    5 等傳聞法則例外之規定，而無證據能力，本院自無從依告
    訴人於警詢之單一指訴，遽認被告於前揭時、地，曾出言恐
    嚇告訴人，以及持塑膠碗敲擊告訴人頭部之犯罪事實，因該
    等部分如成立犯罪，與本案論罪科刑之違反保護令部分，具
    有接續犯之一罪關係以及想像競合犯之裁判上一罪關係，爰
    均不另為無罪之諭知。
三、無罪部分：
  (一)公訴意旨另以：被告分別基於違反保護令之犯意，於98年12
    月10日晚間9 時許（起訴書誤載為98年12月22日晚間9 時許
    ），在告訴人前揭住處，向告訴人恫稱：要以鑰匙挖告訴人
    眼睛等語，致使告訴人心生畏懼，欲從二樓陽台逃離而摔落
    受傷，而違反上開民事通常保護令後，復於99年4 月6 日凌
    晨3 時30分許，至告訴人前揭住處，不斷敲打告訴人前揭住
    處大門，並向告訴人恫稱：如不開門，要讓告訴人死的很難
    看，且要放火燒房子等語，致使告訴人心生畏懼，致違反上
    開民事通常保護令，而認被告該2 次出言恐嚇，均構成違反
    保護令罪嫌與刑法第305 條之恐嚇危害安全罪嫌等語。
  (二)按犯罪事實應依證據認定之，無證據不得認定犯罪事實；又
    不能證明被告犯罪者，應諭知無罪之判決，刑事訴訟法第15
    4 條第2 項、同法第301 條第1 項分別定有明文。次按，告
    訴人之指訴，係以使被告判罪處刑為目的，故多作不利於被
    告之陳述，自不得以其指訴為被告犯罪之唯一證據。而現行
    刑事訴訟法並無禁止被害人於公訴程序為證人之規定，自應
    認被害人在公訴程序中具有證人適格（即證人能力），然被
    害人與一般證人不同，其與被告處於絕對相反之立場，其陳
    述之目的，在使被告受刑事訴追處罰，內容未必完全真實，
    證明力自較一般證人之陳述薄弱。故被害人縱立於證人地位
    而為指證及陳述，且其指證、陳述無瑕疵可指，仍不得作為
    有罪判決之唯一依據，應調查其他證據以察其是否與事實相
    符，亦即仍須有補強證據以擔保其指證、陳述之真實性，始
    得採為斷罪之依據。再者，檢察官對於起訴之犯罪事實，仍
    應負提出證據及說服之實質舉證責任。倘其所提出之證據，
    不足為被告有罪之積極證明，或其指出證明之方法，無從說
    服法院以形成被告有罪之心證，基於無罪推定之原則，自應
    為被告無罪判決之諭知（最高法院84年度臺上字第5368號、
    94年度臺上字第3326號、92年度臺上字第128 號判決意旨參
    考）。
  (三)本件公訴人認被告涉犯上開2 次恐嚇危害安全與違反保護令
    罪嫌，無非以告訴人於98年12月15日、99年4 月6 日警詢中
    之指訴為其主要論據。
  (四)訊據被告固不否認告訴人於98年12月10日，曾自前揭住處2
    樓摔下，且其曾於99年4 月6 日至告訴人前揭住處找尋告訴
    人等事實，惟堅詞否認有何恐嚇危害安全與違反保護令之犯
    行，辯稱：98年12月10日告訴人從前揭住處2 樓摔下，可能
    係因澆水時，繩子未打死結而摔落，伊當日並未出言恐嚇告
    訴人，另伊於99年4 月6 日，固曾至告訴人前揭住處找尋告
    訴人，但亦未出言恐嚇告訴人，因伊常常至告訴人前揭住處
    找尋告訴人等語。經查，依被告與告訴人之陳述情節，固可
    認定告訴人曾於98年12月10日自前揭住處2 樓摔落，以及被
    告曾於99年4 月6 日至告訴人前揭住處找尋告訴人之事實，
    然告訴人從前揭住處2 樓摔落之可能原因甚多，可能係自己
    一時疏未注意安全，亦可能係因被告之言語刺激，尚不得以
    猜測或擬制方式，推斷告訴人係遭被告出言恐嚇以致心生恐
    懼，而從其前揭住處2 樓躍下而受傷，蓋依告訴人於警詢所
    述，被告當時除言語恫嚇外，並無其他危害告訴人之舉動，
    則告訴人似可選擇以撥打電話方式，尋求警方或親朋友好友
    到場協助，或由1 樓大門或其他未關閉窗戶，離開現場，以
    避免可能的實質危害，而無從立即從住家2 樓跳下之急迫必
    要。另被告與告訴人離婚後，告訴人尚曾於99年2 月14日偕
    同被告至寺廟拜拜，此經被告與告訴人陳稱在卷，堪認被告
    與告訴人並未因離婚而互不往來，自無從單純以被告曾於99
    年4 月6 日至告訴人前揭住處找尋告訴人之事實，推論被告
    當日曾出言恐嚇，是關於被告於98年12月10日、99年4 月6
    日涉犯恐嚇危害安全罪與違反保護令罪部分，公訴人所舉之
    證據，僅有告訴人於警詢中之證詞，因告訴人於警詢中之陳
    述，並無證據能力，業如前述，而不得作為認定被告有罪之
    依據，且告訴人與被告利害關係相反，告訴人陳述之目的，
    在於使被告受刑事訴追處罰，參照前揭說明，告訴人所為之
    陳述，縱無瑕疵可指摘，亦不得以告訴人之證詞，作為被告
    不利認定之唯一依據，因公訴人除告訴人於警詢之陳述外，
    即未提出其他證據用以佐證被告曾於98年12月10日、99年4
    月6 日以出言恐嚇告訴人之方式違反上開民事通常保護令，
    是現存之證據既然不足為不利於被告之認定，即應為被告有
    利之認定，依法自應就此等部分均為被告無罪之諭知。
據上論斷，應依刑事訴訟法第299 條第1 項前段、第301 條第1
項、第306 條，家庭暴力防治法第61條第1 款、第2 款，刑法第
11條前段、第41條第1 項前段、第51條第6 款，判決如主文。
本案經檢察官杜妍慧到庭執行職務。
中    華    民    國    99    年    8     月    25    日
                  刑事第十庭  法  官  高增泓
以上正本證明與原本無異。
如不服本判決，應於判決送達後10日內，向本院提出上訴狀。
中    華    民    國    99    年    8     月    25    日
                              書記官  王淑娟
附錄本判決論罪法條全文：
家庭暴力防治法第61條
違反法院依第14條第1 項、第16條第3 項所為之下列裁定者，為
本法所稱違反保護令罪，處3 年以下有期徒刑、拘役或科或併科
新臺幣10萬元以下罰金：
一、禁止實施家庭暴力。
二、禁止騷擾、接觸、跟蹤、通話、通信或其他非必要之聯絡行為。
三、遷出住居所。
四、遠離住居所、工作場所、學校或其他特定場所。
五、完成加害人處遇計畫。

司法院資訊處製作；財團法人民間司法改革基金會備份。
